臺灣臺中地方法院刑事判決　　　　　　　95年度易字第2445號
公　訴　人　臺灣臺中地方法院檢察署檢察官
被　　　告　丁○○
上列被告因竊盜案件，經檢察官提起公訴（95年度偵字第10199
號），本院判決如下：
    主    文
丁○○竊盜，處有期徒刑伍月，如易科罰金，以銀元佰元即新
臺幣玖佰元折算壹日。
    事    實
一、丁○○於民國95年3月8日，以其所有之自小客車故障為由，
    向其不知情之友人甲○○借得甲○○所有之車牌號碼QK—07
    12號自小貨車代步，詎其另基於為自己不法所有之意圖，而
    於同年月14日凌晨4時許，駕駛上開自小貨車至臺中市○○○街50號旁工地內，以不詳方法搬運竊取其內為永琪營造公
    司所有之建築鋼柱三十六支（市價約新臺幣一萬四千餘元）
    ，並將竊取得手之上開建築鋼柱放置在上開自小貨車之車斗
    內，而置於自己實力支配之下，俟其正欲駕駛上開自小貨車
    離去該工地之際，因鄰人察覺而報警到場處理，丁○○乃棄
    車逃離現場，嗣經警循線查獲上情。
二、案經臺中市警察局第五分局報請臺灣臺中地方法院檢察署檢
    察官偵查起訴。
    理    由
一、訊據被告丁○○雖不否認曾於上開時地向證人甲○○借得上
    開自小貨車，且於本件竊盜案件發生時，其尚未將上開自小
    貨車返還予證人甲○○等事實，惟矢口否認有何竊盜之犯行
    ，辯稱：伊於3月9日將上開自小貨車停放在臺中市北屯區○○○街之北新國中附近路邊之後，就沒注意上開自小貨車，
    也未歸還證人甲○○，直到證人甲○○與警方通知伊上開自
    小貨車被人作為本件竊盜案件之工具時，伊才知道上開自小
    貨車遭竊一事云云。經查：
  (一)按現行刑事訴訟法為保障被告之反對詰問權，排除具有虛偽
    危險性之傳聞證據，以求實體真實之發見，於該法第一百五
    十九條第一項明定被告以外之人於審判外之言詞或書面陳述
    ，除法律有規定者外，不得作為證據。而刑事訴訟法第一百
    五十九條之一至一百五十九條之四有傳聞法則之例外規定，
    且被告以外之人於審判外之陳述，雖不符前四條之規定，而
    經當事人於審判程序同意作為證據，法院審酌該言詞陳述或
    書面陳述作成時之情況，認為適當者，亦得為證據；當事人
    、代理人或辯護人於法院調查證據時，知有第一百五十九條
    第一項不得為證據之情形，而未於言詞辯論終結前聲明異議
    者，視為有前項之同意，刑事訴訟法第一百五十九條之五定
    有明文。查本件當事人並未就本院以下所引用被告以外之人
    於審判外之陳述有所爭執，且迄於言詞辯論終結前，均未主
    張有刑事訴訟法第一百五十九條第一項不得為證據之情形，
    是應認已同意作為證據，且經本院審酌後，認無不適當之情
    形，應認均有證據能力，合先敘明。
  (二)首查，被告確曾於95年3月8日以其所有之自小客車故障為由
    ，而向證人甲○○借得其所有之上開自小貨車，嗣於同年月
    14日凌晨4時許，永琪營造公司所有而放置在臺中市○○○
    街50號旁工地內之建築鋼柱三十六支，遭行竊之人搬運竊取
    且放置在上開自小貨車之車斗內，俟該行竊之人正欲駕駛上
    開自小貨車離去該工地之際，經鄰人報警處理，該行竊之人
    遂棄車逃離現場，而被告迄本件竊盜案發時止，始終未曾將
    上開自小貨車返還予證人甲○○等情，業據證人己○○（即
    永琪營造公司模板工程負責人）於警詢、偵訊中指述、證述
    綦詳（詳警卷第05頁；偵卷第18至19頁），復據證人甲○○
    於警詢及本院審理時證述在卷（詳警卷第06至07頁；本院卷
    第32至37頁），且有案發現場照片六幀（詳警卷第10至12頁
    ）、證人己○○出具之贓物保管收據（詳警卷第13頁）及證
    人戊○○（即查獲本案之員警）所製作之職務報告書（詳偵
    卷第31頁）等附卷可稽。又依據前述案發現場照片所示，為
    警查獲當時，上開自小貨車車頭已駛出該工地大門，呈現即
    將駛離該工地之狀態，而被竊之三十六支建築鋼柱當時已平
    整攤放在上開自小貨車之車斗內，另依據上開職務報告書之
    記載，可知警方到達現場時，上開自小貨車之引擎雖已熄火
    ，但車鑰匙仍插在鑰匙孔內，呈現隨時可發動離去之情形，
    故堪認本件行竊之人確實業將上開建築鋼柱放置在上開自小
    貨車車斗內，而已置於自己實力支配之下，故該行竊之人之
    竊盜犯行已屬既遂，應堪認定。
  (三)次查，證人甲○○於本院審理時固曾證稱：伊自警局領回上
    開自小貨車時，警方交由伊收受之車鑰匙並非伊原先交給被
    告之車鑰匙，而是一把無法開啟油箱及車門之完全不同的鑰
    匙等語（詳本院卷第32至36頁、第40至41頁）；然查，證人
    戊○○將上開自小貨車及車鑰匙發還證人甲○○時，確有向
    證人甲○○詢問、確認該把車鑰匙是否為證人甲○○所有，
    且經證人甲○○為肯定之表示後，方將上開自小貨車及同時
    在該車鑰匙孔所查扣之該把車鑰匙交由證人甲○○領回等情
    ，業據證人戊○○於本院審理時證述明確（詳本院卷第37至
    40頁），亦核與其案發後未幾所製作之前述職務報告書所載
    內容相符，且因本件為竊盜案件，查扣之上開自小貨車及留
    存車內之鑰匙有作為犯罪工具甚至另起竊盜案件贓物之可能
    性，故員警在調查及發還扣案物時，必須確認發還之物是否
    確為受領人所有一節，亦符合其辦案之標準流程，故證人戊○○於本院審理時所為之上開證述內容，尚屬可信。反觀證
    人甲○○於本院審理時，對於為何當場發現員警交付之鑰匙
    並非其所有卻仍予以領受一節，始終無法解釋，且其對於領
    回上開自小貨車當時，究竟有無向在場員警表示所受領之車
    鑰匙並非原為其所有而交予被告使用者一節，先後證述內容
    亦不一致，其尚且明確證稱事後未向被告要求返還上開自小
    貨車之原鑰匙等語，且其又證稱事後業將員警所交付之該把
    車鑰匙丟棄，故本院自無從查證其所述是否確有其事；況且
    ，證人甲○○復且聲稱：伊是在警局現場當面質疑被告該把
    車鑰匙不是伊原先交付給被告者等語（詳本院卷第41頁），
    惟查，證人甲○○係於95年3月14日20時許在臺中市警察局
    第五分局接受警詢，並於當日即領回上開自小貨車，嗣警方
    依據證人甲○○警詢之陳述方循線查獲被告，故被告係遲於
    同年月19日13時許方至該分局接受第一次警詢等情，業有各
    該警詢筆錄在卷可按，且經被告確認其因本案僅曾親赴該分
    局一次而已（詳本院卷第50至51頁）；基此，證人甲○○於
    本院所為之上開證述內容，既與事實不符，並已前後有所矛
    盾，復與事理常情有違，則其上開證述內容，是否係因距離
    案發一年有餘而記憶模糊所致，抑或出於偏袒維護被告之動
    機而為，均不無可疑，從而，證人甲○○於本院審理時所證
    稱：警方交由伊收受之車鑰匙並非伊原先交給被告者等情，
    是否可信，既顯非無疑，更遑論進而推論上開自小貨車有何
    遭不詳之人竊取後作為本件竊盜工具之合理懷疑可言，故本
    件為警查獲當時，同時在上開自小貨車內查扣而插在鑰匙孔
    內之該把車鑰匙，應堪認為證人甲○○原先交付予被告所使
    用之該把車鑰匙無訛。
  (四)而查，被告固係辯稱：伊於3月9日將上開自小貨車停放在北
    新國中附近路邊之後，就不曾注意上開自小貨車，也未曾將
    之返還證人甲○○，直到證人甲○○與警方通知伊時，伊才
    知道上開自小貨車遭竊並供人作為行竊工具云云；然查，依
    據被告之供述及證人甲○○之證述可知，被告與證人甲○○
    已認識十餘年，證人甲○○於承攬工程缺工時，偶而會雇用
    被告，則以渠等之交情與合作關係，衡諸常情，被告於借得
    上開自小貨車之後而於返還予證人甲○○之前，自應有善盡
    保管責任之認知，以免上開自小貨車在其管領之下若遭人竊
    取、毀損或生其他不測，將徒生日後與證人甲○○間之糾紛
    與不睦，矧其竟於借得上開自小貨車翌日之3月9日起，即將
    上開自小貨車停放在其僑孝街居處附近約十分鐘腳程遠之北
    新國中路邊之後，就不曾理會、置問將近一週，復且將證人
    甲○○所交付之該車車鑰匙恣意置放於上開自小貨車內而不
    另行妥善保管，凡此種種，均顯與事理常情不符，難以採信
    。其次，被告於本院審理時，在證人甲○○為上開證述內容
    之後，即另行供稱：伊曾將證人甲○○所交付之上開自小貨
    車鑰匙弄丟，所以另外打了一副鑰匙云云（詳本院卷第41至
    42頁、第51頁），然被告對於原始車鑰匙究竟何時遺失，又
    為何在遺失原始車鑰匙之後還能另行複製可供使用之車鑰匙
    ，以及在遺失鑰匙後至本案發生前為何未曾告知證人甲○○
    等情節，卻始終無法提出解釋，且於警詢、偵訊乃至本院準
    備程序時，亦從未提出上開辯解，則被告於本院審理所為之
    該等辯解，是否可採，顯已無疑，又其所述是否係為呼應證
    人甲○○於本院之上開證詞而為，更不無疑問。此外，被告
    尚聲請本院傳訊與其同住於僑孝街居處之證人丙○○、乙○○於本院審理時到庭為其作不在場證明，但證人丙○○係明
    確證稱：伊不知道被告於95年3月13日晚上至翌日清晨之間
    ，究竟有無出門等語（詳本院卷第45頁），證人乙○○則係
    明確證稱：伊不確定95年3月13日至14日間有無與被告同住
    在僑孝街該處等語（詳本院卷第48頁），則證人丙○○、乙○○之證詞，亦顯不足以作為有利於被告之認定甚明。
  (五)綜上所述，上開自小貨車及車鑰匙於本件案發當時，既然均
    在被告之實際使用及管領之下，被告既未將上開自小貨車交
    由他人使用，又無任何跡證顯示上開自小貨車有遭不詳之人
    竊取使用之合理懷疑，而證人己○○、戊○○之證述內容及
    卷附之案發現場照片、贓物保管收據與職務報告書等證據所
    示情節，既均核屬相符，亦無矛盾或悖於事理常情之處，均
    堪採信，則綜合前述各該情節以觀，堪認被告空言否認犯行
    ，顯與事實不符，委不足採，本件事證業臻明確，被告上開
    竊盜犯行，應堪認定。
二、新舊法比較之說明：
  (一)被告行為後，刑法業於民國94年1月7日修正，於同年2月2日
    公布，並於95年7月1日施行。按行為後法律有變更者，適用
    行為時之法律，但行為後之法律有利於行為人者，適用最有
    利於行為人之法律，修正後刑法第二條第一項訂有明文。刑
    法第三百二十條第一項之竊盜罪法定刑之罰金刑為得科銀元
    五百元以下罰金，依修正後刑法施行法第一條之一規定：「
    中華民國94年1月7日刑法修正施行後，刑法分則編所定罰金
    之貨幣單位為新臺幣。94年1月7日刑法修正時，刑法分則編
    未修正之條文定有罰金者，自94年1月7日刑法修正施行後，
    就其所定數額提高為三十倍。但72年6月26日至94年1月7日
    新增或修正之條文，就其所定數額提高為三倍。」，又刑法
    第三十三條第五款亦於本次修正為：「主刑之種類如下：五
    、罰金：新臺幣一千元以上，以百元計算之」，則依修正後
    之法律，該罪所得科處之罰金刑最高額新臺幣四萬五千元，
    最低額則為新臺幣一千元；然依被告行為時即修正前刑法第
    三十三條第五款規定之罰金最低額銀元一元計算，亦即前開
    罰金刑之最高額與新法同，然最低額僅為新臺幣三元。因此
    ，比較上述修正前、後之刑罰法律，自以被告行為時即修正
    前關於科處罰金刑之法律較有利於被告，自應適用其行為時
    之法律予以論處。
  (二)又被告行為後，刑法第四十一條第一項前段關於易科罰金之
    規定，亦於同次修法修正之，依修正前刑法第四十一條第一
    項前段、罰金罰鍰提高標準條例第二條（現已刪除）之規定
    ，有期徒刑、拘役易科罰金之折算標準，原以銀元一百元、
    二百元、三百元折算一日，經折算為新臺幣後，即為以新臺
    幣三百元、六百元、九百元折算一日，而刑法第四十一條第
    一項前段修正後，則規定為以新臺幣一千元、二千元或三千
    元折算一日；此因屬科刑規範事項之變更，其折算標準為裁
    判時所應諭知，自有就新舊法規定比較之必要。經比較新舊
    法結果，以被告行為時關於易科罰金之規定，較有利於被告
    。（按定易科罰金之折算標準，係屬易刑處分，不在最高法
    院95年5月23日刑事庭第八次會議決議第一、(四)適用範圍內
    ，故就一般綜合罪刑之結果而為比較，以決定罪刑之適用時
    ，不需就易科罰金等列為比較，必迨已決定為緩刑、保安處
    分之宣告，或所處之刑得易科罰金或易服勞役時，始就各該
    緩刑、易科罰金等部分決定其適用標準，附此敘明）。
三、核被告所為，係犯刑法第三百二十條第一項之竊盜罪。爰審
    酌被告前於民國93年間曾因犯傷害罪及毀損罪，經法院合併
    定其應執行有期徒刑八月，緩刑二年後，甫於95年12月間緩
    刑期滿，有臺灣高等法院被告前案紀錄表在卷可稽，其為圖
    不法所得而為本件竊盜犯行之犯罪動機、目的，為謀事後卸
    責而處心積慮利用不知情之證人甲○○所出借之上開自小貨
    車作為犯罪工具，又其犯罪手段尚屬平和，且於竊取得手後
    未幾即為警查獲，故所竊取財物業已發還被害人，及其犯罪
    後始終飾詞狡辯，空言否認犯行，犯後態度惡劣，暨其智識
    程度及生活狀況等一切情狀，本院認為公訴人具體求處有期
    徒刑四月尚嫌過輕，應量處如主文所示之刑，並諭知易科罰
    金之折算標準，以示懲儆。
四、據上論斷，應依刑事訴訟法第二百九十九條第一項前段，刑
    法第二條第一項、第三百二十條第一項、第四十一條第一項
    前段（修正前），罰金罰鍰提高標準條例第一條前段、第二
    條（修正前），判決如主文。
中　　華　　民　　國　　96　　年　　5　   月　　11　　日
                  刑事第十二庭  審判長法　官　莊深淵
                                      法　官　羅智文
                                      法　官　廖慧如
以上正本證明與原本無異
如不服本判決，應於收受本判決後十日內向本院提出上訴書狀，
其未敘述上訴理由者，並得於提起上訴後十日內向本院補提理由
書狀（均須按他造當事人之人數附繕本）「切勿逕送上級法院」
                                      書記官　魏宏銘
中　　華　　民　　國　　96　　年　　5　   月　　11　　日
附錄本案論罪科刑法條全文：
中華民國刑法第三百二十條第一項：
意圖為自己或第三人不法之所有，而竊取他人之動產者，為竊盜
罪，處五年以下有期徒刑、拘役或五百元以下罰金。
